【裁判字號】    97,訴,671
【裁判日期】    970408
【裁判案由】    偽造文書
【裁判全文】
臺灣臺中地方法院刑事判決               97年度訴字第671號
公  訴  人  臺灣臺中地方法院檢察署檢察官
被      告  甲○○
                    （現於臺灣臺中戒治所強制戒治中）
上列被告因偽造文書案件，經檢察官提起公訴（97年度偵字第
231號），被告於準備程序就被訴事實為有罪之陳述，經本院合
議庭裁定改依簡式審判程序審理，判決如下：
    主    文
甲○○行使偽造私文書，足以生損害於公眾及他人，累犯，處有
期徒刑柒月。
如附表所示偽造「乙○○」之署名共拾柒枚、指印共貳拾柒枚，
均沒收。
    犯罪事實
一、甲○○前於民國九十四年間因竊盜及違反動產擔保交易法案
    件，經本院分別判處有期徒刑一年八月、三月確定，嗣經定
    應執行刑為有期徒刑一年十月，於九十五年十月八日縮刑期
    滿執行完畢。然甲○○仍不思悛悔，復於九十六年十月九日
    晚間十一時三十分許，在臺中縣豐原市○○路三八九之六號
    「亞洲購物廣場」前，竊取吳劍郎所有之車牌號碼PD－7033
    號自小客車得逞（所涉竊盜部分，業經本院於九十六年十二
    月十三日，以96年度易字第5633號判處有期徒刑八月)。嗣
    於九十六年十月十一日下午三時三十分許，經警在臺中縣神
    岡鄉○○路五十六之二號前查獲。詎甲○○為逃避刑責及警
    方查緝，竟冒用其胞兄乙○○之名義應訊，並基於偽造署押
    以偽造文書後持以行使之接續犯意，於九十六年十月十一日
    下午四時二十分至同年月十二日晚上九時二十分許間，接續
    在臺中縣警察局保安隊扣押筆錄、扣押物品收據、扣押物品
    目錄表、逮捕通知、權利告知書、調查筆錄、法定障礙事由
    紀錄表、臺灣臺中地方法院檢察署訊問筆錄及限制住居具結
    書等文書上，偽造「乙○○」之署名共十七枚，並按捺指印
    共二十七枚，其中逮捕通知及扣押物品收據已具有私文書之
    性質，甲○○復持以交付警員而行使之，圖以誤導司法警察
    及臺灣臺中地方法院檢察署之辦案，足以生損害於乙○○本
    人及司法機關偵查刑事案件之正確性。
二、案經臺灣臺中地方法院檢察署檢察官自動檢舉偵查起訴。
    理    由
一、訊據被告甲○○對於上開犯罪事實坦承不諱，復有乙○○之
    刑事答辯狀影本一份、偽造之「乙○○」署名及指印之扣押
    筆錄、扣押物品收據、扣押物品目錄表、逮捕通知、權利告
    知書、調查筆錄、法定障礙事由紀錄表、臺灣臺中地方法院
    檢察署訊問筆錄及限制住居具結書等在卷可稽。而被告於上
    開文件上偽造「乙○○」之署名共十七枚及指印共二十七枚
    ，復持以行使，足以生損害於乙○○本人及司法機關偵查刑
    事案件之正確性。被告之自白核與事實相符，事證明確，其
    犯行洵堪認定。
二、按簽他人姓名並按捺指印，該指印同為代表該被冒用者之姓
    名，作用及效力與署押無異，亦屬署押之一種；復按逮捕通
    知係司法警察（官）依刑事訴訟法之規定實施逕行逕行拘提
    或逮捕時，對被逮捕人告知其已依刑事訴訟法受限制人身自
    由之意思表示，而被逮捕人於收受通知後，在該通知書上簽
    名、按捺指印，從其形式上觀察，足以表示簽名人已知悉其
    受逮捕之意旨，並足為簽名人出具收受該逮捕通知之證明。
    是此項被逮捕人簽名而造具之逮捕通知，具有文書之外觀，
    承載一定之意思表示，並足為簽名人表示意思之證明，自具
    有私文書之性質（臺灣高等法院暨所屬法院93年法律座談會
    刑事類提案第3號參照）。又扣押物品收據，依其形式上觀
    察，亦足以表示簽名人已知悉其物品業經扣押，而存有一定
    之法律關係，亦具有私文書之性質。至冒名於警詢筆錄、搜
    索扣押筆錄、扣押物品目錄表、訊問筆錄上簽名及按捺指印
    ，僅係表示本人親簽按捺指印之意，應純屬署押。故核被告
    所為，係犯刑法第二百十六條、第二百十條之行使偽造私文
    書罪。被告假冒「乙○○」之名義應訊，先後於如附表所載
    之公文書上偽造「乙○○」署押之行為，係於同時地或密切
    接近之時地實施侵害同一刑事案件偵查之法益，各行為之獨
    立性極為薄弱，依一般社會健全觀念難以強行分離，且於被
    告冒名應訊時，主觀上當然有自始至終在各階段中偽造署名
    之意思，認各舉動不過為犯罪行為之一部分，故同一刑事案
    件中之數偽造行為可視為一刑事訴訟程序之數個階段，不過
    係行為接續而完成整個犯罪，顯基於單一犯意接續所為，侵
    害單一法益，應包括於一行為給予評價，為接續犯。又被告
    接續偽造署押之行為，為其偽造私文書之部分行為；及其偽
    造私文書之低度行為，為其行使偽造私文書之高度行為所吸
    收，均不另論罪。查被告曾於九十四年間因竊盜及違反動產
    擔保交易法案件，經本院分別判處有期徒刑一年八月、三月
    確定，嗣經定應執行刑為有期徒刑一年十月，於九十五年十
    月八日縮刑期滿執行完畢，此有臺灣高等法院被告前案紀錄
    表及臺灣臺中地方法院檢察署刑案資料查註紀錄表在卷可按
    ，其於前案有期徒刑執行完畢後，五年以內故意再犯本件有
    期徒刑以上之罪，為累犯，應依刑法第四十七條第一項之規
    定加重其刑。爰審酌被告犯罪之動機、目的、手段、其品行
    及智識程度、犯罪所生之危害及其犯罪後之態度等一切情狀
    ，量處如主文所示之刑。偽造如附表所示之「乙○○」署名
    共十七枚及指印共二十七枚，均應依刑法第二百十九條之規
    定宣告沒收。
據上論斷，應依刑事訴訟法第二百七十三條之一第一項、第二百
九十九條第一項前段，刑法第二百十六條、第二百十條、第四十
七條第一項、第二百十九條，判決如主文。
本案經檢察官丙○○到庭執行職務。
中    華    民    國    97    年    4     月    8     日
                  刑事第八庭  法  官  簡源希
上為正本係照原本作成
如不服本判決，應於收受送達後10日內向本院提出上訴書狀（應
敘述具體理由並附繕本）。
上訴書狀如未敘述理由，應於上訴期間屆滿後20日內補提理由書
於本院。
                              書記官  黃雅青
中    華    民    國    97    年    4     月    8     日
附錄論罪科刑法條：
刑法第210條
偽造、變造私文書，足以生損害於公眾或他人者，處五年以下有
期徒刑。
刑法第216條
行使第二百十條至第二百十五條之文書者，依偽造、變造文書或
登載不實事項或使登載不實事項之規定處斷。
刑法第217條第1項
偽造印章、印文或署押，足以生損害於公眾或他人者，處三年以
下有期徒刑。
【附表】：被告偽造「乙○○」署押之文書與數量
編號  偽以乙○○名義簽名捺印之文書          數    量
一、  臺中縣警察局保安隊搜索扣押筆錄   署名3枚、指印6枚
二、  臺中縣警察局扣押物品收據         署名及指印各1枚
三、  臺中縣警察局保安隊扣押物品目錄表 署名及指印各1枚
四、  權利告知書                       署名及指印各1枚
五、  逮捕通知2份                      署名及指印各2枚
六、  臺中縣警察局保安隊調查筆錄       署名6枚、指印14枚
七、  法定障礙事由紀錄表               署名及指印各1枚
八、  臺灣臺中地方法院檢察署訊問筆錄   署名1枚
九、  臺灣臺中地方法院檢察署限制住居   署名及指印各1枚
      具結書


司法院資訊處製作；財團法人民間司法改革基金會備份。
